臺灣桃園地方法院刑事判決                          九十一年度易緝字第一六號
    公  訴  人  臺灣桃園地方法院檢察署檢察官
    被      告  甲○○
右列被告因偽造文書等案件案件，經檢察官提起公訴（七十九年度偵字第二九六三號
、四０六七號），本院判決如左：
    主      文
甲○○共同意圖為自己不法之所有，以詐術使人將第三人之物交付，未遂，處有期徒
刑拾月，減為有期徒刑伍月，如易科罰金，以參佰元折算壹日，緩刑參年。
    事      實
一、甲○○於民國（下同）五十六年間與乙○○基於信託之合意，由乙○○將其向「
    臺灣興業公司」承購之坐落於桃園縣復興鄉○○段及竹頭腳段地號等一百零九筆
    土地，信託登記予甲○○名義所有。嗣於七十五年間因土地地價飆漲，乙○○即
    要求甲○○返還土地，甲○○因覬覦土地漲價之利益，不願將土地返還予乙○○
    ，乃與古度文（業經判決）商議處理上述土地問題，其後乙○○向臺灣桃園地方
    法院提起返還信託土地之訴訟，由該院以七十六年訴字第一七六五號、台灣高等
    法院重上字第七十二號判決勝訴確定。在返還信託物之民事訴訟進行過程中，甲
    ○○見勝訴無望，不甘將土地返還登記予乙○○，乃於七十八年二月間與古度文
    基於共同意圖為自己不法所有之犯意聯絡，由甲○○簽發如「附表」所示之本票
    ，交予古度文充當債權證明，並先由古度文於附表示之時間，持附表編號一、四
    向台灣臺北地方法院取得附表編號一、四之台灣台北地方法院七十八年度票字第
    一二六五號本票裁定、第一四二九號本票裁定，甲○○則於七十八年二月二十七
    日向台北市大安區公所調解委員會虛偽申請調解，並於調解過程中與古度文虛偽
    成立和解而取得不實之調解書，做為執行名義。因其二人捏造之本票債權金額過
    鉅，為免引人注意，古度文並覓得同具詐欺犯意聯絡之趙國鈞（另行審結）、梁
    以平及其姐古秀甘（以上二人業經判決），將附表編號六、八、九之本票轉交於
    古秀甘、趙國鈞及梁以平三人，並先由古度文持附表編號一之本票裁定為執行名
    義，向臺灣台北地方法院聲請強制執行，因甲○○之財產不在該院轄內，由該院
    發給附表編號二之債權憑證結案。古度文續而持該債權憑證及附表編號四之本票
    裁定做為執行名義，於附表編號三、五之時間，向本院聲請強制執行，經本院分
    以七十八年執字第八四七號及同年執字第一一四七號強制執行事件受理在案，並
    調取已經本院七十六年執全字第八五八號假處分之登記於甲○○名義所有之上述
    桃園縣復興鄉○○段之土地進行拍賣程序，古度文與古秀甘、趙國鈞（另結）旋
    即於附表附表編號六、七、八及九所示之時間，持附表編號六、七、八及九所示
    之本票、調解書，於七十八年執字第一一四七號執行程序中，聲明參予分配，意
    圖詐騙臺灣台北地方法院及本院，將拍賣所得之價金交付，惟先後因要強制執行
    之要件不備附表所示之等事由，遭本院民事執行處駁回其等之聲請，致均未得逞
    。
二、案經乙○○、黃柏林告發由臺灣桃園地方法院檢察署檢察官偵查起訴。
    理      由
一、被告甲○○之供述及辯解：
  (一)右揭被告甲○○如何與同案被告古度文虛偽簽發本票，捏造二人間之債權債務關
    係，據以聲請本票裁定、共謀至台北市大安區公所調解委員會虛偽成立和解，並
    持以聲請強制執行及參與分配，企圖詐騙拍賣信託登記於甲○○名下所有之復興
    鄉○○段地號土地價價金之事實，業據被告甲○○於偵查中及本院審理時供述甚
    明。
  (二)惟矢口否認有何共同詐欺之犯行，辯稱：伊並無詐欺乙○○之犯意，全係聽從古
    度文之指使，且伊亦不認識趙國鈞、梁以平，對於古度文將伊所開支本票交予渠
    二人及古秀甘用以聲請本票裁定伊均不知情云云。
二、認定犯罪事實所憑之證據及理由：
  (一)訊據同案被告古度文、梁以平及古秀甘對於右揭附表所示之時、地分持本票裁定
    、本票或調解書向本院聲請強制執行、參與分配等事實均直承不諱，並有自白書
    、切結書、台北大安區公所調解委員會調解書、如附表所示之本票影本、本票裁
    定、臺北地方法院七八年度票字第一二六五號、第一四二九號本票裁定、台北市
    大安區公所七十八年度民調字第十六號調解書、臺灣台北地方法院七十八年度民
    執黃一三一六字第三五七０號債權憑證，本院七十六年訴字第一七六五號、台灣
    高等法院重上字第七十二號判決正本附卷，另經並經本院調取本院民事執行處七
    十八年執字第八四七號、第一一四七號民事執行事件卷宗核閱屬實，堪認被告甲
    ○○自白部分，係與事實相符，允可憑採。
  (二)雖同案被告古度文、梁以平、古秀甘、趙國鈞均否認有何共同詐欺之犯行：
  (1)同案被告古度文辯稱：
    其與被告甲○○間確有債權債關係存在，其發生之緣由即甲○○資於六十九年
      間，因甲○○於桃園縣復興鄉○○段之土地欲出售，因土地位處偏僻，又有地
      上物，且甲○○之所有權只是共有之持分，產權並不完整，開發前景須耗之規
      費過鉅，又須克服共有人之優先承購權及完納鉅額之增值稅等障礙。乃依甲○
      ○取得產權時所完納之田賦通知書所載之地價共計一百九十四萬餘元為基準，
      出價一百萬元要求購入徐某名下土地權利二分之一，但甲○○並未同意，致未
      成交。
    嗣因甲○○一再表示，須處理優先承買權，即可整筆土地完整出售，賺取鉅額
      之價差，其需款恐急，願與古某分享利益，經多次諮商後，最終達成之契約，
      為古度文交付一百萬元與甲○○，甲○○則簽立「借據兼承諾書」予古度文，
      並非約定投資一百萬元取得土地權利二分之一，而係借款獲取紅利。
    又依「借據兼承諾書」所載內容：「茲向古度文先生借得新臺幣（下同）壹佰
      萬元整言明不計利息。但本人同意於七十一年十二月三十一日之前出售本人所
      有座落復興鄉經新竹地方法院（五六）年桃公字第七二三二號買賣之土地所有
      權將價款中撥出一百萬元為紅利酬謝古度文。並保證於七十二年元月五日以前
      一併現兌，否則願以違約金賠償古度文，賠償方式為每逾半年壹佰萬元乘以二
      倍。累加計算。即每逾半年壹佰萬元乘以二，每逾半年再乘以二‧‧‧。並同
      意古度文於七十二年元月五日以後得隨時逕以本人名義製印印章簽發本票供強
      制執行以利追索本金、酬謝金及賠償金。又如本人違反本約致興訟敗訴後，願
      受上述違約賠償金之加倍處罰。空口無憑，特立此據。立據人甲○○，中華民
      國七十年元月五日。」此即古度文與甲○○間債權債務關係之緣起。
    又依上述「借據兼承諾書」載賠償金額之計算方法，迄至七十七年元月五日止
      ，為五億一千二百萬元，七十七年七月五日為十億二千四百萬元、七十八年元
      月五日為二十億四千八百萬元，且又授權古度文得逕以甲○○之名義製印章簽
      本票，以便追索，而本案追索之金額並未逾二十億四千八百萬元，於法並無不
      合。而投資之報酬、違約金縱或過高，亦係酌予減低之問題，要難認聲請強制
      執行及參與分配之債權有何不實可言云云。
  (2)同案被告古秀甘辯稱：其於七十二年二月十九日曾交付二十四萬元予古度文購買
    黃金，另於同年二月二十二日借款四萬元予古度文，因古度文未交付黃金又未還
    錢，其乃於七十五間向台灣屏東地方法院提起自訴古度文詐欺，古度文為請求被
    告古秀甘撤回自訴，乃於七十五年十一月二十日與其協議，承諾收回甲○○依七
    十年一月五日借據兼承諾書約定，應清償之本利後，依實際收回之金額扣除其他
    股東成本後之淨值百分之五十給付，其乃撤回自訴，因此其持有參與分配之本票
    有正當之權源，要非虛偽之債權云云。
  (3)同案被告趙國鈞辯稱：其與古度文二人間有九十萬元之借貸關係云云，有協議書
    為證云云。
  (4)同案被告梁以平辯稱：伊自六十九年起即先行借款六十萬元予古度文，嗣陸續有
    金錢借貸關係，其中部分係做房地產之生意，有些房子轉讓予古度文，積欠房屋
    之價金約一千五百萬元，另有一些零星之借款，合計二千萬元，其與古度文間之
    債權，絕無虛假云云。
  (三)經查同案被告古度文雖以其於六十九年間曾借款一百萬元予甲○○，依雙方訂立
    之「借據及承諾書」之約定，被告甲○○應於七十二年元月五日前將土地出售，
    連同本金一百萬元及紅利一百萬元償還古度文，每逾半年加倍計算，迄至其聲請
    強制執行之七十七年元月五日。其聲請強制執行前，本利已逾五億一千萬元云云
    置辯，並據提出「借據及債權兼承諾書」為證。然查：
    同案被告古度文於案外人乙○○於七十八年間，列其與趙國鈞、古秀甘及甲○
      ○為被告，向本院提起確認甲○○與古度文、趙國鈞及古秀甘就附表所示之本
      票債權不存在之訴訟時，係主張被告甲○○邀其投資，供甲○○處理其於五十
      六年間，以二十五萬元購買之桃園縣復興鄉土地上之佃農及共有人優先承買之
      補償費、繳納稅捐等問題，當時言明各取得土地產權二分之一，並約定由被告
      甲○○於一年內處理完畢將產權或出售價款總額二分之一給付予同案被告古度
      文，但為計算明確起見，於七十一年一月五日由被告甲○○以借款人名義簽立
      借據兼承諾書，約定被告甲○○應於七十一年十二月三十一日前出售前開土地
      ，償還借款一百萬元及酬謝紅利一百萬元，否則逾期以每半年加二倍計算累計
      賠償，嗣後數年甲○○均未履約，延至七十六年間土地飆漲數億元，被告甲○
      ○乃與其妹夫乙○○串通進行返還土地之假訴訟，企圖侵吞同案被告古度文二
      分之一之所有權云云。業據本院調取本院七十八年度訴字第一一六０號、臺灣
      高等法院八十年重上更一字第三四號民事確認本票債權不存在事件卷宗核閱屬
      實，並有上述事件之判決正本附卷可稽。
    是同案被告古度文對於交付一百萬元予被告甲○○之緣由，於民事程序中之主
      張投資一百萬予被告甲○○處理土地之對價，乃取得土地權利二分之一，至為
      灼然。然竟於本院審理時卻稱：係借款獲取紅利，其前後之主張顯不一致，所
      謂借款收取紅利之說，已難據採。
    又觀之上述本院七十八年度訴字第一一六０號確認本票債權不存在之民事卷宗
      卷附大溪地政事務所七十九年五月十日溪地二字第一七一九號函可知，被告甲
      ○○所有復興鄉○○段等一百零九筆土地應有部分，於六十九間依公告現值略
      為核算至少值三千餘萬元。另同案被告古度文提出之「借款兼承諾書」上，於
      七十七年一月五日追加書立一行「茲證明右述借據內如容確屬真正甲○○」等
      字樣各情。並參以同案被告古度文於歷次答辯中，一再陳稱：自七十年間起至
      七十七年間，因故未向被告甲○○索討債務等語以觀。如同案被告古度文與被
      告甲○○間有關「借款兼承諾書」上所載之債權屬實，殆至該「借款兼承諾書
      」所載之本金及紅利各一百萬元之債務履行期屆至之七十二年元月五日時，上
      開土地之變賣之價格足以完全清償被告甲○○積欠古度文之債務，然同案被告
      古度文卻捨此價值不貲土地透過強制執行拍賣獲償之途徑不為，任令債權懸延
      至七十八年間始採取法律追索，其情迥異於常理，其與甲○○間債權存否，容
      可置疑。
    不惟如此，同案被告古度文於上開民事案件審理時，復主張系爭復興鄉○○段
      之土地，於七十八年三月七日間在台北市大安區公所調解成立後，同案被告古
      度文捨棄七億七千一百萬元之債權，被告甲○○應給付其之款項一億六千七百
      萬元，僅為上述土地市價之三分之一等語。然按照同案被告古度文所陳：照「
      借據兼債權承諾書」之計算方式，至七十八年元月五日其債權額已達二十億四
      千八百萬元，而上述土地之市價則近五億一千萬元（一億六七百萬元乘三）。
      足徵當時土地之市價雖不足清償全部之債權額，惟亦已超過同案被告古度文同
      意和解之一億六千七百萬元足足二倍，即約三億三千萬餘元。從而，在債務人
      之財產尚有餘裕清償較多之債務情況下，同案被告古度文要無輕易捨棄債權之
      必要，況其既持有同案被告古度文簽發金額達八億餘元之本票，本可透過本票
      裁定之迅捷方式，就全數債權取得執行名義，進行強制執行，且事實上於調解
      前，同案被告古度文亦已於附表編號一、二之時間，已就部分之本票分別取得
      本票裁定並聲請強制執行，卻多此一舉於部分本票已付諸民事強制執行程序後
      ，復與被告甲○○進行調解，無端增添求償過程之繁累，其情顯與常情有悖。
    故同案被告古度文所辯與被告甲○○間之債權債務關係真實云云，委不足採。
  (四)同案被告古秀甘雖辯稱：其於七十二年二月十九日曾交付二十四萬元予同案被告
    古度文購買黃金，另於同年二月二十二日借款四萬元予古度文，因古度文未交付
    黃金又未還錢，其乃於七十五間向台灣屏東地方法院提起自訴古度文詐欺，古度
    文為請求古秀甘撤回自訴，乃於七十五年十一月二十日與其協議，承諾收回被告
    甲○○依七十年一月五日借據承諾書約定，應清償之本利後，依實際收回之金額
    扣除其他股東成本後之淨值百分之五十給付，其乃撤回自訴，因此其持有參與分
    配之本票有正當之權源，要非虛偽之債權云云。惟按：
    系爭復興鄉○○段之土地於六十九年間之公告現值達三千餘萬元，業據前述。
      而同案被告古秀甘與古度文之債務本金僅三十萬元，其二人竟於七十五年十一
      月二十五日協議償還金額依甲○○七十一年一月五日「借據兼承諾書」實際收
      回之金額或土地扣除其他股東成本後淨值百分之五十給付，其約定顯常情，已
      見虛假。且同案被告古秀甘僅三十萬之債權卻能持有附表所示之本票金額高達
      一億三千萬元，殊與事實有間。
    況依上述理由(三)所述，同案被告古度文自七十二年元月五日債務清償期屆至
      日起以迄七十七底止，均未向被告甲○○求償，及至七十八年二月間始進行本
      票裁定及強制執行以程序確保債權。是同案被告古度文於七十五年間，經同案
      被告古秀甘自訴犯詐欺罪時，為償還古秀甘之債務，解決訟爭，豈不儘速向被
      告甲○○求償，竟遲至七十八年二月間始追索其對於被告甲○○之債權，而不
      虞再遭古秀甘控訴，亦見不合事理。
    參以同案被告古秀甘與古度文乃親姐弟之關係，其所提之詐欺自訴，係屬親屬
      間之詐欺罪，依刑法第三百四十三條之規定，需告訴乃論，不僅於審理中得隨
      時撤回告訴，且其於七十五年間提起自訴，距其主張同案被告古度文於七十二
      年二月間之詐欺行為時間，早已逾六個月之合法告訴期間，同案被告古度文並
      無受刑事訴追處罰之可能。是其此舉之用意，無非捏造假債權之用。
    且同案被告古度文將本票交付古秀甘持以向被告甲○○行使本票債權，應係預
      留利害關係人對於本票債權提出異議時難以舉證古秀甘係惡意取得本票其間債
      權不存在，以達參與分配目的之伏筆，彰彰明甚。
    是同案被告古秀甘所辯與間確存有參與分配主張之債權額云云，要難置信。
  (五)同案被告趙國鈞與古度文雖一致辯稱：其二人間有九十萬元之借貸關係云云，並
    提出協議書為證。然查：
    其二人於上述本院七十八年訴字第一一六０號確認本票債權不存在之訴訟中，
      曾舉證人張村為證。惟觀之同案被告趙國鈞於上述民事確認本票債權不存在事
      件言詞辯論時陳述；「因古度文電腦班上課而認識，而因其稱因查封土地，乃
      向我借錢，第一次三月二十一日我借他三十萬元，第二次七十八年三月二十四
      日交予他六十萬元，第二次是在大溪，我向大溪鎮長林嬉達借在當天上午十時
      ，在大溪農會提款後直接交予古度文。」等語。核與其於該事件中所舉之證人
      張村所證：「‧‧他（指趙國鈞）借他九十萬元予古度文，在台北市○○路某
      酒店借給他，‧‧分二次付款，第一次給三十萬，第二次給六十萬元，均在濟
      南路金亭酒店交付‧‧」等語。所述之借款交付地點顯有出入，衡之其等主張
      之借款次數僅二次，其間又間隔三日，證人張村自稱在場目賭，然其證述之借
      款交付地點，竟與被告趙國鈞之主張有所出入。是渠等所稱：趙、古二人間有
      九十萬元之借貸關係乙節，容可置疑。
    不僅如此，同案被告趙國鈞主張之借款本金合計僅九十萬元，同案被告古度文
      竟持交金額金合計七百萬元之本票供做擔保，已違經一般之經驗法則。尤有甚
      者，同案被告古度文據以借款之附表編號之本票二張之到期日，各為七十七年
      二月十五日、同年七月二十日。從而，其二人間之借款日既為七十七年三月二
      十一日、三月二十四日，如上開本票表彰之債權確足以憑信，古度文逕即持向
      發票人提示兌現即可，焉需另向趙國鈞求助借貸，反之如上開本票已經到期仍
      未獲兌現，則其票信不佳一般人望眼即知，同案被告趙國鈞與古度文只因電腦
      班上課之關係結識，豈可能接受二張已到期未兌現之票信不佳本票供做擔保，
      即輕易貸予九十萬元？
    再者同案被告趙國於上述確認本票債權不存在之訴訟所提出之協議書所載係：
      趙國鈞取得該二張本票是因其與同案被告古度文合夥處理投資土地，其應分得
      之本利，亦與其於該事件審理中主張之借貸關係互不一致。
    參以同案被告趙國鈞及古度文於本院審理時亦自承：趙國鈞之參與分配申請狀
      係由古度文代為撰寫等情。足堪認定古度文與趙國鈞間，要無任何債權債務關
      係存在。
  (五)同案被告梁以平辯稱：伊自六十九年起即先行借款六十萬元予古度文，嗣陸續有
    金錢借貸關係，其中部分係做房地產之生意，有些房子轉讓予古度文，積欠房屋
    之價金約一千五百萬元，另有一些零星之借款，合計二千萬元，其與古度文間之
    債權，絕無虛假云云。被告古度文亦附和其說。惟查：
    被告甲○○於七十八年間，向臺灣台北地方法院對被告梁以平提出確認本票債
      權不存在之訴訟，經該法院分以七十八年重訴字第四二一號民事事件受理，而
      被告梁以平在上述事件中主張同案被告古度文與其之間之債權權源為：
      1.六十九間投資六十萬元予古度文開發甲○○之土地本利回收以六百萬元計（
        按該土地被告甲○○當年僅以二十五萬元購買。而今桃園縣政府鑑價已值四
        ，五億元。）
      2.被告甲○○以其同居人借款二百七十萬元，逾期違約未為清償。借款之初甲
        ○○再三保證如期清償，至七十八年五月又透過古度文保證延至六月底前清
        償，否則願受每月二倍之處罰，嗣後仍然違約，在伊哀求下，乃於七十八年
        七月二十四日將違約金降為三百萬元計，且以後不再累加賠償達成協議。
      3.被告甲○○以其同居人劉秋月名義開出支票，透過古某向被告梁以平調借一
        百零九萬元，到期均遭退票，後雖贖回二十萬元，至今尚有八十九萬元未獲
        清贖回。
      4.被告梁以平將已購入辦理過戶之台北縣蘆州鄉○○路之房地一戶折價二百萬
    元，及中壢市本人名下房地一戶折價三百萬元讓予古度文。
      5.前述貸款二百七十萬元本金及七十八年四月以後每月利息二分，八個月共四
        十三萬元二千元，其債權讓渡於古度文計三百十三萬二千元。
      6.古某另借取現金計有七十八年一月十八日，一百四十萬元；七十八年一月二
        十三日，三十五萬元；七十八年一月三十日，二十萬元；七十八年一月三十
        日，二十萬元；七十八年二月二十八日，十一萬元；七十八年三月二日，三
        十萬元；七十八年三月九日四十二萬元等六筆計二百七十八萬元等情，有該
        案判決書一紙附卷。
    足見，其於本院審理時供述其取得債權之原委，係陸續借款或出售房屋予同案
      被告古度文所致，與其於上述臺灣台北地方法院七十八年重訴字第四二一號確
      認本票債權不存在事件中所主張，除古度文外，另與被告甲○○及訴外人劉秋
      月間，亦有債務糾葛之情，已有出入。
    不僅如此，其於偵查中對於借款六十萬元予古度文之方式供稱：「‧‧在台北
      市忠信旅社，百元鈔很多捆，我放在手提箱交給他的，現場沒有其他人‧‧。
      」，核與被告古度文所述：「‧‧在台北忠信賓館五樓，六十萬他大約分二、
      三次給我的，都是現金百元鈔給我，他用報紙裝的‧‧」（見七十八年偵字第
      二八二二號卷第九十八頁），其交付之次數及方式均不相符。
    再則被告梁以平於民事事件主張：可知其透過古度文投資六十萬元，占總投資
      一百萬元之六成，而依被告古度文所述迄至七十八年間，按累進計法其得請求
      被告甲○○支付之金額已逾二十億元，而在同案被告甲○○已依約簽發之本票
      金額總計八億餘元之前提，梁以平竟同意以六百萬元計受紅利，徒然讓投資額
      較少之古度文坐收數億之暴利，甯有是理。
    又被告甲○○既已積欠被告古度文上述二十億餘元之債務亟待催討，在甲○○
      僅就其中八億餘元之債務簽本票交與被告古度文，尚積欠十二億元之情況下，
      被告古度文承擔被告梁以平於上述確認本票債權不存在訴訟主張所稱之甲○
      ○積欠之三百十三萬二千元債務，豈徒增待催討之債權數額，其情亦另人費解
      。
    參以同案被告古度文如係於六十九年間向被告梁以平借款，然其延欠近十年迄
      未返還，所謂「有借有還、再借不難」，梁以平殊無可能於七十八年間同意將
      房屋轉讓於古度文而不即刻收取對價無及陸續貸予多筆借款與被告古度文。
    是被告梁以平及古度文所稱：其二人間有二千餘萬元之金錢債權債務關係，顯
      然虛構，至為灼然。
  (六)綜據上述，被告甲○○與同案被告古度文間之本票債權及古度文與同案被告古秀
    甘、梁以平及趙國鈞間之債權既屬虛偽捏造，從而，渠等否認意圖詐騙拍賣價金
    ，及被告甲○○辯稱對於嗣後同案被告古秀甘、梁以平及趙國鈞對其持虛偽之本
    票聲請裁定並不知情云云，均不足採信。且被告甲○○嗣因逃匿經通緝到案，益
    見其畏罪心虛之情態。從而，本件事證已明，被告甲○○犯行堪以認定。
三、法律適用：
  (一)核被告甲○○與同案被告古度文、梁以平、古秀甘及趙國鈞等人，基於單一詐騙
    拍賣價金之不法意圖，接續於附表所示之時間，為分別持虛偽之本票聲請裁定准
    予強制執行、調解及參與分配，惟因事實欄附表所載之事由遭駁回，而未詐得拍
    賣價金，核其等所為係犯刑法第三百三十九條第三項、第一項之詐欺取財未遂罪
    。
  (二)被告甲○○與同案被告古度文前往台北市大安區公所虛偽成立調解，致該管承辦
    之公務員將此不實之債權和解事項，登載於職務上所製做之調解公文書，持向本
    院聲明參與分配，係犯刑法第二百十六條、第二百十四條之行使使公務員登載不
    實之公書文書罪。渠等使登載不實文書之低度行為，為行使使登載不實文書之高
    度行為吸收，不另論罪。
  (三)被告甲○○及同案被告古度文與被告梁以平、古秀甘及趙國鈞間，就詐欺取財未
    遂罪，分別有直接或間接之犯意聯絡，及各該階段接續詐騙之行為分擔，均為共
    同正犯。（至行使使公務員登載不實之調解書部分犯行，尚乏證據足資證明同案
    被告梁以平、古秀甘及趙國鈞知情參與，故應認僅被告古度文與同案被告甲○○
    為上開罪行之共同正犯。）
  (四)被告甲○○與同案被告古度文所犯上開二罪，具有方法結果牽連關係，應從一重
    之詐欺取財未歲罪論處。
  (五)又被告之詐欺犯行，既止於未遂階段，應依法減輕其刑。
四、科刑及其審酌事項：
  (一)爰審酌被告犯罪之動機、目的、手段，犯罪時所受之刺激及其品性、生活狀況、
    智識程度、意圖詐騙之金額、犯罪所生之損害，被告甲○○係與古度文為本罪之
    主謀及犯罪後猶多飾卸之態度等一切情狀，分別量處如主文所示之刑。
  (二)被告甲○○之犯罪時間係於七十九年十月三十一日以前，符合中華民國八十年罪
    犯減刑條例第二條第一項第二款乙類、第四條之規定，故其所宣告之刑，應減為
    有期徒刑五月。
  (三)末按被告甲○○行為後，刑法第四十一條於九十年一月十日經修正公布，並於同
    年月十二日生效，易科罰金之適用範圍擴大為最重本刑五年以下有期徒刑之罪，
    並明定併合處罰之數罪，如各罪均得易科罰金者，其應執行之刑逾六月時，亦得
    適用之，比較新舊法之結果，以裁判時即修正後之刑法第四十一條對被告較為有
    利。至中華民國八十八年罪犯減刑條例第十條雖僅規定：「犯罪最重本刑三年以
    下有期徒刑以下之刑之罪，依本條條例減得之刑如為六個月以下有期徒刑、拘役
    者，應於為減刑之裁判時，併諭知易科罰金之折算標準」，而未配合上述刑法易
    刑處分規定修正，惟觀之上述減刑條例第十條規定之意旨，在使符合刑法第四十
    一條規定之罪名，於減刑後之刑度，如合於易刑處分之標準，均得依上述規定為
    易刑處分之諭知。從而，本次刑法修正時，上開減刑條例第十條之規定雖未配合
    修正，惟依上說明，其依刑法第二條第一項前段規定適用裁判時之法律，所犯之
    詐欺罪之法定本刑既在修正後刑法第四十一條第一項前段規定之範圍內，則其所
    處之刑度經減刑後，又在六個月以下，自應適用修正後刑法第四十一條前段之規
    定及上開條例第十條規定，就被告減刑後所處之有期徒刑五月，諭知易科罰金之
    折算標準。
五、緩刑之宣告：
    末查被告前未曾受任何有期徒刑以上刑之宣告，此有台灣高等法院前案紀錄表一
    紙附卷可憑，其經此教訓，自當知所勉而無虞再犯，本院綜核各情，認上開有期
    徒刑之宣告，已足策其自新，所宣告之刑，以暫不執行為適當，併依法諭知緩刑
    三年，用啟向上。
六、不另為無罪之諭知：
  (一)公訴人雖以被告等人持虛偽之本票聲請本票裁定、強制執行及參與分配，另犯使
    公務員登載不實罪云云。惟按刑法第二百十四條之使公務員登載不實罪，需一經
    他人之聲明或申報，公務員即有登載之義務，並依其所為之聲請或申報予以登載
    ，而屬不實之事項者，始足構成，若其所為之聲請或申報，公務員尚需為實質之
    審查，以判斷其真實與否，始得為一定之之記載者，即非本罪所稱之使公務登載
    不實。而當事人向法院聲請本票裁定、強制執行暨參與分配，法院就其債權之存
    否，雖非如審理程序透過直接調查證據、言詞辯論等嚴格之程序，以審認其實體
    債權之存否，然亦需就法定之形式要件逐一審查以決定准駁，尚非一經當事人聲
    請，即有據其聲請之內容登載之義務。從而，即與上述使公務員登載不實罪之要
    件不合，自不得以該罪相繩。惟因公訴人認與起訴經判決有罪之部分，具有牽連
    犯之裁判上一罪之關係，為同一案件，依審判不可分之原則，爰不另為無罪之諭
    知。
  (二)公訴意旨另以被告古度文與甲○○，以撤回附表編號三之強制執行聲請為由，詐
    意欲詐騙告發人黃柏林，致黃柏林陷於錯誤，欲代償甲○○積欠古度文之虛偽債
    務七百三十五萬二千元，無非以告發人黃柏林之指訴為其根據。然為被告古度文
    否認。且徵諸被告等人虛偽捏造聲請強制執行及參與分配之債權額度，一經得逞
    總額高達二億二千萬餘元，在其等已就如登記於被告甲○○名義市價值數億元之
    乙○○所有之復興鄉○○段施以查封之前提，豈肯輕易收受七百餘萬元，即罷手
    撤回強制執行之聲請，而不慮上開土地於啟封後，權利狀態生變，日後無法在予
    執行。反之告發人黃柏亦不可能於土地啟封前，任意同意代償之請求，是其所指
    之情節，任人豈不熟慮再三，顯難予輕信而允其所請，故於客觀要難認係詐術之
    施用，告發人亦無陷於錯誤之可能，自不得論以詐欺罪。惟因公訴人認係前開業
    經起訴判決有罪之詐欺取財事實之一部分，亦不另為無罪之諭知。
據上論斷，應依刑事訴訟法第二百九十九條第一項前段，刑法第二條第一項前段、第
二十八條、第二百十六條、二百十四條、第三百三十九條第三項、第一項、第五十五
條、第二十六條第一項前段、第七十四條第一款、修正後第四十一條第一項前段，罰
金罰鍰提高標準條例第一條前段、第二條，中華民國八十年罪犯減刑條例第二條第一
項第二款乙類、第四條、第八條第一項、第十條，判決如主文。
本案經檢察官陳美華到庭執行職務。
中      華      民      國    九十一    年      五      月    二十九    日
                                臺灣桃園地方法院刑事第五庭
                                  法      官    江  德  民
右正本證明與原本無異。
如不服本判決，應於判決送達後十日內，向本院提出上訴狀。
                                  法院書記官    李  劍  龍
中      華      民      國    九十一    年      五      月    二十九    日
附論罪科刑依據之法條：
刑法第三百三十九條 (普通詐欺罪)
意圖為自己或第三人不法之所有，以詐術使人將本人或第三人之物交付者，處五年以
下有期徒刑、拘役或科或併科一千元以下罰金。
以前項方法得財產上不法之利益或使第三人得之者，亦同。
前二項之未遂犯罰之。
刑法第二百一十六條 (行使偽造變造或登載不實之文書罪)
行使第二百十條至第二百十五條之文書者，依偽造、變造文書或登載不實事項或使登
載不實事項之規定處斷。
刑法第二百一十四條 (使公務員登載不實罪)
明知為不實之事項，而使公務員登載於職務上所掌之公文書，足以生損害於公眾或他
人者，處三年以下有期徒刑、拘役或五百元以下罰金。
